臺灣臺南地方法院民事判決　九十三年度婚字第一○二四號
　　原　　　告　甲○○
　　訴訟代理人　陶靜芳律師
　　被　　　告　乙○○
右當事人間請求離婚事件，經本院於民國九十四年二月二十一日言詞辯論終結，判決
如左：
    主      文
准原告與被告離婚。
被告乙○○應給付原告甲○○新台幣壹佰萬元。
本判決第二項得假執行。
訴訟費用由被告負擔。
　　事實及理由
一、原告主張：兩造為夫妻關係，婚後育有長子傅朝瑋（民國七十四年三月五日生）
    業已成年，兩造婚姻關係目前仍存續中，孰料被告竟自民國八十五年四月十八日
    因外遇離家未歸迄今已長達八年，雖期間被告陸續有匯款給原告，但被告匯款金
    額連支付原告與子女居住房屋之貸款都不夠，且原告曾多次託人找被告協議，但
    均未獲被告合理回應，被告顯係惡意遺棄原告且仍在繼續狀態之中，爰依民法第
    一千零五十二條第一項第五款規定請求離婚。又因被告之行為，令原告受有精神
    上之損害，爰依民法第一千零五十六條第一、二項之規定，聲明請求被告應賠償
    原告新台幣（下同）壹佰萬元，且訴訟費用由被告負擔。
二、被告抗辯：兩造因認知上之差異而難以溝通，被告始會於八十五年間離家，離家
    期間兩造經協調，而同意暫時分居，惟被告分居期間仍有支付原告生活費。對於
    原告之請求，被告同意與原告離婚，但關於精神賠償部分，被告不同意賠償原告
    ，因被告認為已盡了應盡之義務。
三、兩造不爭執事項：
（一）兩造為夫妻關係，婚後育有長子傅朝瑋（民國七十四年三月五日生）業已成年
      ，兩造婚姻關係目前仍存續中。
（二）被告於八十五年間離家迄今已逾八年。
四、得心證之理由：
（一）按夫妻互負同居之義務，為民法第一千零零一條所明定，夫妻之一方無正當理
      由而與他方別居，固屬違背同居之義務，惟同法第一千零五十二條第五款所謂
      以惡意遺棄他方，不僅需有違背同居義務之客觀事實，並需有拒絕同居之主觀
      情事始為相當，最高法院著有四十年台上字第九一號判例足資參照。本件原告
      主張上情，業據提出戶籍謄本一份、強制汽車責任保險通知書影本一份為憑，
      核與證人即兩造之子傅朝瑋證述情節相符（見本院九十四年一月十七日言詞辯
      論筆錄）；雖被告抗辯兩造因認知上之差異而難以溝通，被告始會於八十五年
      間離家，離家期間兩造經協調，而同意暫時分居，但分居期間仍有支付原告生
      活費云云，惟原告否認曾與被告定有分居協議，被告復未提出其他具體事證以
      實其說，自難認被告抗辯其與原告定有分居協議乙事為真。又雖被告抗辯分居
      期間均有匯款予原告云云，惟被告縱於離家後有支付原告生活費用，仍無法因
      而免除應與原告履行夫妻同居之義務，況夫妻間偶生齟齬在所難免，此時夫妻
      本應相互溝通、協調以求謀合之道，非可僅因彼此認知上有差異，即枉顧夫妻
      間互負同居之義務，斷然離家，是被告之抗辯，顯無理由，難以憑採；是堪信
      原告之主張為真實。查被告自八十五年間月間即離家出走，未與原告同居，迄
      今已逾八年，揆諸前揭判例意旨，顯係惡意遺棄原告在繼續狀態中，原告據以
      訴請判決離婚，依法並無不合，應予准許。
（二）按夫妻之一方，因判決離婚受有損害者，得向有過失之他方，請求賠償。前項
      情形，雖非財產上之損害，受害人亦得請求賠償相當之金額，但以受害人無過
      失者為限，民法第一千零五十六條第一項、第二項定有明文。經查，被告自八
      十五年間無故離家，迄今已逾八年，期間拒不返家與原告同居等情，業如前述
      ，今兩造經判決離婚，原告精神上受有痛苦，乃人情之常。是原告主張兩造發
      生離婚之結果，完全係肇因於被告之行為所致，而原告因而受有精神上之痛苦
      等情，堪信為真實。按之前揭法條規定，原告對離婚既無有責任原因存在，其
      請求被告賠償慰撫金，於法洵屬有據。又按，判決離婚後之原因如果由夫構成
      ，則夫應就其妻所受之損害予以賠償，至於給予數額，則應斟酌其妻之身分、
      年齡及自營生計之能力與生活程度，並其夫之財力如何而定（最高法院十九年
      上字第三六判例參照）。本院審酌被告於九十年、九十一年、九十二年之申報
      年所得均逾壹佰萬，且被告名下有房屋一筆、土地二筆、汽車一輛，價值約捌
      拾柒萬元；而原告於九十年、九十一年、九十二年之申報薪資年所得約為壹拾
      萬元左右，且原告名下有房屋一筆、土地二筆，價值約捌拾參萬元（參卷附兩
      造財產報稅資料），暨被告自八十五年間即離家，拒不返家，迄今已逾八年等
      情，認原告請求被告賠償壹佰萬元，尚屬允當，應予准許。
五、結論：原告之訴，為有理由，依民事訴訟法第七十八條，判決如主文。
中      華      民      國    九  十  四    年    三    月      七      日
                                    臺灣臺南地方法院家事法庭
~B法      官  王  獻  楠
右為正本係照原本作成。
如對本判決上訴，須於判決送達後二十日內向本院提出上訴狀。
中      華      民      國    九  十  四    年    三    月      七      日
~B法院書記官  蘇  玲  錦
